【裁判字號】    99,交聲,356
【裁判日期】    990930
【裁判案由】    違反道路交通管理處罰條例聲明異議
【裁判全文】
臺灣新竹地方法院交通事件裁定         99年度交聲字第356號
移送機關即
原處分機關  交通部公路總局新竹區監理所
異  議  人
即受處分人  甲○○
上列異議人即受處分人因違反道路交通管理處罰條例案件，對於
交通部公路總局新竹區監理所民國99年5月24日竹監自字第裁50-
E00000000號裁決書，聲明異議，本院裁定如下：
    主  文
原處分撤銷。
甲○○汽車駕駛人，駕駛汽車經測試檢定酒精濃度超過規定標準
，吊扣普通小型車駕駛執照拾貳個月，並接受道路交通安全講習
。
    理  由
一、(1)按受處分人，不服主管機關所為之處分，得於接到裁決書
    之翌日起20日內，向管轄地方法院聲明異議；又交通法庭認
    為聲明異議有理由者，應以裁定將原處分經聲明異議部分撤
    銷，並自為裁定，道路交通管理處罰條例第87條第1項、道
    路交通案件處理辦法第20條前段分別定有明文。(2)次按汽車
    駕駛人飲用酒類或其他類似物後其吐氣所含酒精濃度超過每
    公升0.25毫克或血液中酒精濃度超過0.05%以上，不得駕車
    ；又汽車駕駛人，駕駛汽車經測試檢定有酒精濃度超過規定
    標準之情形者，處新臺幣（下同）15,000元以上60,000元以
    下罰鍰，並當場移置保管該汽車及吊扣其駕駛執照1年，並
    應接受道路交通安全講習，道路交通安全規則第114條第2款
    、道路交通管理處罰條例第35條第1項第1款、第24條第1項
    第2款分別定有明文。(3)再按違反道路交通管理事件裁決書
    處罰主文欄，應填註應受吊扣之汽車牌照、駕駛執照或執業
    登記證名稱、號碼及吊扣期間，違反道路交通管理事件統一
    裁罰基準及處理細則第43條第2項第3款亦定有明文，均合先
    敘明。
二、原處分意旨略以：異議人即受處分人甲○○於民國99年2月1
    2日晚上10時36分許，駕駛車牌號碼JZ－8657號自用小客車
    行經新竹縣竹北市○○○路東1段與莊敬三街口，因酒後駕
    車（經儀器測試酒精值為0.30mg/ml），經新竹縣政府警察
    局竹北分局六家派出所警員吳子新填製竹縣警交字第E00000
    000號舉發違反道路交通管理事件通知單（下稱違規通知單
    ），原處分機關調查後認異議人有前開違規行為，乃依道路
    交通管理處罰條例35條第1項第1款、第24條第1項第2款（原
    處分漏載）之規定，裁處異議人罰鍰19,500元，並吊扣駕駛
    執照12個月，施以道安講習。
三、異議意旨略以：伊駕駛JZ-8657號自小客車於99年2月12日晚
    上10時36分許，在新竹縣竹北市○○○路東1段與莊敬三街
    口，因酒後駕車發生車禍，經新竹縣警察局竹北分局六家派
    出所警員測試酒精濃度值達每公升0.3毫克，依違反公共危
    險依法移送台灣新竹地方法院檢察署法辦（幸無人員傷亡）
    ，經檢察官偵辦後，念在伊無前科紀錄且是初次犯案，並深
    具悔悟情形下，判處罰伊向財團法人台灣更生保護會新竹分
    會支付30,000元，並立悔過書，也和被害人達成和解之判決
    ，經過這次教訓，伊從此再也不喝酒，直到現在對於被害人
    還是非常抱歉，但請法官念在伊是殘障人士，謀生不易下，
    而據法律規定，捐款也是一種判罰的前提下，請法官為伊出
    具法律上的書據，讓伊有依據向新竹區監理所拿回交通罰單
    之罰款19,500元，可讓伊的生活好過一點，為此聲明異議等
    語。
四、本件異議人甲○○之酒後駕車係一個交通違規行為，有關其
    違規行為處罰效果之罰鍰、吊扣駕駛執照與施以道路交通安
    全講習等，係依據同一法律規定（即道路交通管理處罰條例
    第35條第1項第1款、第24條第1項第2款）所為之處罰，其處
    罰方式雖有3種，但實際上為單一處分，無法割裂，與該項
    交通違規行為是否存在亦均無從分離，法院於審理時，應先
    確定異議人是否確有交通違規行為事實，再決定原處分機關
    所適用之法律有無錯誤。從而，異議人雖陳明僅就罰鍰及吊
    扣駕駛執照12個月部分聲明異議，其餘處罰部分並未提及，
    惟該施以道路交通安全講習部分，與其交通違規行為是否存
    在既無從分離，法院自應全部予以審理，合先敘明（臺灣高
    等法院98年法律座談會第23號提案研討結果參照）。
五、按94年2月5日公布，於95年2月5日施行之行政罰法第26條規
    定：「一行為同時觸犯刑事法律及違反行政法上義務規定者
    ，依刑事法律處罰之。但其行為應處以其他種類行政罰或得
    沒入之物而未經法院宣告沒收者，亦得裁處之。前項行為如
    經不起訴處分或為無罪、免訴、不受理、不付審理之裁判確
    定者，得依違反行政法上義務規定裁處之。」。又其他種類
    行政罰，係指違反行政法上之義務應受「裁罰性」之「不利
    處分」，依行政罰法第2條規定，包括限制或禁止行為之吊
    扣證照處分及警告性之講習處分在內。究其立法目的，一行
    為同時觸犯刑事法律及違反行政法上義務規定時，由於刑罰
    與行政罰同屬對不法行為之制裁，而刑罰之懲罰作用較強，
    故依刑事法律處罰，即足資警惕時，實無一事二罰再處行政
    罰之必要，且刑事法律處罰，由法院依法定程序為之，較符
    正當法律程序，應予優先適用，故同時觸犯刑事法律及違反
    行政法上義務規定之行為，行政機關得否科以與刑罰相類之
    行政罰處罰，端視該行為之刑事訴追或審判程序終局結果而
    定，在刑事訴追、審判程序尚未終局確定前，行政機關自不
    得逕予裁罰，但罰鍰以外之沒入或其他種類行政罰，因兼具
    維護公共秩序之作用，為達行政目的，行政機關仍得併予裁
    處，先予敘明之。
六、又觸犯刑事法律之犯罪行為，除得經檢察官之起訴，並由法
    院審理後，為有罪科刑、無罪、免訴、不受理、不付審理之
    裁判外，如檢察官認該行為所涉為死刑、無期徒刑或最輕本
    刑3年以上有期徒刑以外之罪，於參酌刑法第57條所列事項
    及公共利益之維護，認以緩起訴為適當者，得定1年以上3年
    以下之緩起訴期間為緩起訴，並同時命被告為一定之金錢給
    付，刑事訴訟法第253條之1、之2分別定有明文可參。再經
    檢察官為緩起訴處分者，於緩起訴猶豫期間內，檢察官可對
    被告持續觀察，若被告於期間內故意更犯有期徒刑以上之罪
    經檢察官提起公訴、或於緩起訴前因故意犯他罪而於緩起訴
    期間內受有期徒刑以上之刑之宣告、或違背刑事訴訟法第25
    3條之2第1項各款之應遵守或履行事項之情形時，得依職權
    或依告訴人之聲請，將緩起訴處分撤銷，並依法追訴，亦即
    在緩起訴處分之猶豫期間內，刑事訴追程序仍未終局確定，
    此與不起訴處分確定後，刑事訴追程序即告終結，檢察官原
    則上不得就同一行為再行起訴之法律效果迥異。是以，緩起
    訴處分期間尚未屆滿之前，自不得認為已有不起訴處分之法
    律效果，無適用行政罰法第26條第2項規定之餘地。
七、經查：
（一）異議人於上揭時、地酒後駕車，經警測得其呼氣酒精濃度
      超過標準值（每公升0.30毫克），並經警舉發「酒後駕車
      」違規，其所涉犯刑法第185條之3公共危險罪，經台灣新
      竹地方法院檢察署檢察官於99年3月25日以99年度偵字第1
      680號為緩起訴處分，其期間為1年，異議人並應向財團法
      人台灣更生保護會新竹分會支付3萬元，經依職權送請再
      議，亦經臺灣高等法院檢察署以99年度上職議字第5089號
      處分書駁回在案，緩起訴期間為99年4月14日起至100年4
      月13日止，異議人並已支付緩起訴處分金3萬元等情，有
      違規通知單、台灣新竹地方法院檢察署檢察官99年度偵字
      第1680號緩起訴處分書、執行緩起訴處分命令通知書、臺
      灣高等法院檢察署99年度上職議字第5089號處分書、郵政
      跨行匯款申請書及臺灣高等法院被告前案紀錄表等附卷可
      參，並經本院依職權調閱上開偵查卷宗核閱無訛，是異議
      人酒後超過規定標準駕駛動力交通工具為警查獲，而受緩
      起訴處分，刻正在緩起訴處分期間之事實，均堪認定。
（二）異議人所受緩起訴處分期間為1年，即自99年4月14日起至
      100年4月13日止，於此期間內，異議人仍有因刑事訴訟法
      第253條之3第1項各款規定，經檢察官撤銷緩起訴處分繼
      續偵查或起訴，而受刑事處罰之可能，此時行政機關若逕
      行依法行政裁罰，毋寧將使異議人有同時遭受行政處罰及
      刑事處罰之危險。準此，原處分機關自不得於緩起訴期間
      屆滿前，依道路交通管理處罰條例第35條第1項第1款規定
      逕予裁處異議人罰鍰之處分，是原處分機關於99年5月24
      日裁處異議人罰鍰19,500元之部分，即與行政罰法第26條
      第1項前段、第2項規定有違，難謂適法，應予撤銷，俟上
      開緩起訴處分期間屆滿而終局確定後，再由行政機關另為
      適法之處分。
（三）至原處分機關裁處異議人吊扣駕駛執照12個月及施以道安
      講習部分，揆諸前揭說明，既屬達成遏止酒後駕車之不法
      行為，維護道路交通用路權人之安全法益等行政目的所必
      要之不利處分，縱異議人因同一酒後駕車行為涉犯公共危
      險罪嫌而另受檢察官發動刑事訴追，依行政罰法第26條第
      1項但書之規定，仍得裁處之，原處分機關就此部分併予
      裁處，於法並無不合。
七、綜上所述，異議人確有在上開時、地，因酒後駕車經測試呼
    氣中酒精濃度超過規定標準之違規行為，原處分機關依道路
    交通管理處罰條例第35條第1項第1款、第24條第1項第2款（
    原處分漏載）之規定，裁處異議人吊扣駕駛執照12個月及施
    以道路交通安全講習之其他種類行政裁罰部分，核無違誤；
    惟原處分機關未予詳查，於異議人所涉公共危險案件緩起訴
    處分期間屆滿前，逕依道路交通管理處罰條例第35條第1項
    第1款規定裁罰異議人罰鍰19,500元部分，已與行政罰法第
    26條規定有悖，難認合法，然本件酒後駕車為一個違規行為
    ，罰鍰、吊扣處分及施以道路交通安全講習部分無從區分，
    從而，應認異議人提起本件異議為有理由，本院自應將原處
    分撤銷，自為裁罰如主文第2項所示，以期適法。
八、據上論斷，應依道路交通管理處罰條例第87條第2項，道路
    交通案件處理辦法第20條前段，裁定如主文。
中    華    民    國    99    年    9    月     30    日
                  交通法庭    法  官   蔡欣怡
如不服本裁定應於送達後5日內向本院提出抗告狀。
以上正本證明與原本無異。
中    華    民    國    99    年    9     月    30    日
                              書記官   曾柏方

司法院資訊處製作；財團法人民間司法改革基金會備份。
